臺灣南投地方法院民事裁定
111年度亡字第1號
聲  請  人  陳慶全  




相  對  人
即失蹤人    陳慶村    最後


上列聲請人因宣告陳慶村死亡事件，聲請公示催告，本院裁定如
下：
    主    文
一、准對失蹤人陳慶村（男，昭和17年即民國00年00月00日生，
    為陳阿潭、陳氏允之長男，失蹤前最後設籍地址：台中州能
    高郡埔里街埔里字茄苳腳五番地）為宣告死亡之公示催告。
二、失蹤人陳慶村應於本公示催告最後登載新聞紙之翌日起7個
    月內，向本院陳報現尚生存，如不陳報，本院將宣告其為死
    亡。
三、無論何人，凡知該失蹤人陳慶村之生死者，均應於上開期間
    內，將其所知之事實，陳報本院。
    理    由
一、按修正之民法總則第8條之規定，於民法總則施行後修正前
    失蹤者，亦適用之。但於民法總則修正前，其情形已合於修
    正前民法總則第8條之規定者，不在此限。民法總則施行法
    第3條第3項定有明文。又民法總則第8條於民國71年1月4日
    修正前係規定「失蹤人失蹤滿10年後，法院得因利害關係人
    之聲請，為死亡之宣告。為70歲以上者，得於失蹤滿5年後
    ，為死亡之宣告。失蹤人為遭遇特別災難者，得於失蹤滿3
    年後，為死亡之宣告」。次按，法院准許宣告死亡之聲請者
    ，應公示催告。公示催告，應記載下列各款事項：一、失蹤
    人應於期間內陳報其生存，如不陳報，即應受死亡之宣告。
    二、凡知失蹤人之生死者，應於期間內將其所知陳報法院。
    前項公示催告，準用第130條第3項至第5項之規定。但失蹤
    人滿百歲者，其陳報期間，得定為自揭示之日起2個月以上
    。家事事件法第156條亦有明文。再按，第一項公示催告應
    公告之。前項公告應揭示於法院公告處、資訊網路及其他適
    當處所；法院認為必要時，並得命登載於公報或新聞紙，或
    用其他方法公告之。第一項報明期間，自前項揭示之日起，
    應有6個月以上。家事事件法第130條第3項、第4項、第5項
    亦定有明文。
二、聲請意旨略以：聲請人之兄即相對人陳慶村，據聲請人之母
    所述，相對人陳慶村於其年幼約3至4歲時，即已過世，未辦
    理除戶登記，為辦理地政繼承登記需聲請宣告相對人死亡，
    為此聲請公示催告等語。
三、經查：
  ㈠聲請人主張相對人於臺灣光復後未辦理相關戶籍登記之事實
    ，業據其提出聲請人之戶籍謄本及相對人日治時期之戶籍資
    料、南投○○○○○○○○○110年12月10日埔戶字第1100004476號函
    致聲請人陳慶全、親屬系統表、日治時期台中州能高郡埔里
    街埔里字茄苳腳五番地全戶戶口調查簿等件（見臺灣士林地
    方法院111年度亡字第9號卷）為證；而依上開南投○○○○○○○○
    ○函覆聲請人陳慶全之說明內容可知，相對人陳慶村於日治
    時期曾設有戶籍，但無死亡記事，光復後無設籍資料，且查
    其父母光復後全部之設籍資料，亦無相關資料，該所檔存申
    請書亦無其死亡登記申請書，是相對人是否確於其年幼約3
    至4歲時即已死亡乙節，尚難遽以認定。
  ㈡另經本院函詢有關相對人陳慶村於日治時期設籍之地址即台
    中州能高郡埔里街埔里字茄苳腳五番地，對照現今之地址為
    何，經南投○○○○○○○○○函轉南投縣埔里地政事務所，該事務
    所函覆略以：無番地與現今住址對照之資料等語，亦有該事
    務所111年4月8日埔地一字第1110003402號函附卷可參，是
    本院無從查訪相對人於該址是否失蹤及該址是否有人知曉相
    對人之生、死及下落；又相對人因無身分證字號，且其出生
    年代久遠，無法查調其在監在押、前科、入出境、全民健保
    、勞保之紀錄及資料；再者，相對人陳慶村之弟陳慶芳亦到
    庭陳稱略以：伊不知道相對人之訊息，伊出生就沒看過相對
    人，也沒聽過有這個哥哥，知道有人在傳等語（見本院111
    年3月30日訊問筆錄），核與聲請人所述相符。
  ㈢是相對人於臺灣光復後未有任何居住事實，亦未有任何戶籍
    登記資料可查，足見其於臺灣光復後首次戶口普查前即已失
    蹤；而有關臺灣光復後首次戶口普查係由行政院主計總處及
    內政部二機關辦理，並以45年9月16日午前零時為標準時刻
    ，查計工作於6小時內完成乙節，有行政院主計總處107年10
    月22日主普口字第1070018276號函及內政部107年10月23日
    台內戶字第1070448749號函覆本院附於本院107年度亡字第1
    5號卷內可參，則可知相對人至遲於45年9月16日午前零時即
    已失蹤，堪信聲請人之主張為真實，本件聲請合於首揭法條
    規定，應予准許。
四、爰裁定如主文。
中　　華　　民　　國　　111 　年　　4 　　月　　18　　日
                家事法庭    法  官　黃立昌
以上正本係照原本作成。
如對本裁定抗告，須於裁定送達後10日內向本院提出抗告狀，並
應繳納抗告費新臺幣1,000元。
中　　華　　民　　國　　111 　年　　4 　　月　　19　　日
                            書記官